【裁判字號】    91,交訴,120
【裁判日期】    920115
【裁判案由】    公共危險等
【裁判全文】
臺灣板橋地方法院刑事判決                        九十一年度交訴字第一二○號
    公  訴  人  臺灣板橋地方法院檢察署檢察官
    被      告  丙○○  男  三.
右列被告因公共危險等案件，經檢察官提起公訴（九十一年度偵字第七八三二號、第
一一五九六號），本院判決如左：
    主  文
丙○○駕駛動力交通工具肇事，致人傷害而逃逸，累犯，處有期徒刑柒月；又因過失
傷害人，累犯，處有期徒刑肆月；又駕駛動力交通工具肇事，致人傷害而逃逸，累犯
，處有期徒刑拾月。應執行有期徒刑壹年月。
被訴對甲○○過失傷害部分不受理。
    事  實
一、丙○○前曾於民國八十五年間因違反麻醉藥品管理條例案件，經臺灣臺北地方法
    院判處有期徒刑三月確定，於八十六年十月十七日縮刑期滿執行完畢。詎其明知
    未考領有駕駛執照不得駕車，竟復於九十一年一月六日上午八時三十分許，無照
    駕駛車號Ｔ五－八九三七號自用小客車，沿臺北縣板橋市○○路由新莊往板橋方
    向行駛，行經民生路三段一八五號前時，又本應注意汽車行駛時，應注意車前狀
    況，並隨時採取必要之安全措施，依當時情形並無不能注意之情事，竟疏未注意
    ，自後追撞前方同向行駛由甲○○騎乘之車號ＱＤＯ－五四三號輕型機車，使甲○○因此受有全身多處擦傷、胸痛、疑似腦震盪等傷害（此所涉過失傷害犯行部
    分，業經甲○○撤回告訴），而丙○○肇事後，明知已致人傷害，竟因無照畏責
    ，未將甲○○送醫救治即另行起意，駕車駛離逃逸。其後於同日上午十時十分許
    （起訴書誤繕為「十時許」），駕駛上開車輛，行經臺北縣三重市○○路中山橋
    下十一號越堤道下坡路段時，又原亦應注意汽車行駛時，應注意車前狀況，並隨
    時採取必要之安全措施，且行經坡路應減速慢行，作隨時停車之準備，以及汽車
    在雙向二車道行駛時，應在遵行車道內行駛，在劃有分向限制線之路段，不得駛
    入來車之車道內，而依當時情形並無不能注意之情事，其竟又疏未注意，未減速
    貿然駛入對向車道逆向下坡疾駛，適有乙○○騎乘腳踏車自對向車道上坡駛來，
    丙○○閃煞不及，逕行撞及乙○○騎乘之腳踏車，致乙○○受有腦震盪、陰囊撕
    裂傷、四肢及軀幹多處擦傷等傷害，而丙○○肇事後，明知已致人傷害，又因無
    照畏責，未將乙○○送醫救治，即駕車駛離逃逸。嗣經警循線查悉丙○○駕車肇
    事逃逸，通知其到案。
二、案經甲○○訴由臺北縣政府警察局海山分局、乙○○訴由臺北縣政府警察局三重
    分局報請臺灣板橋地方法院檢察署檢察官偵查起訴。
    理  由
甲、被告被訴公共危險及對告訴人乙○○過失傷害等犯行部分：
一、訊據被告對於右揭時地分別無照駕車過失肇事致告訴人甲○○、乙○○受傷後肇
    事逃逸等犯罪事實均坦承不諱，核與告訴人甲○○、乙○○指訴情節相符，並有
    臺北縣政府警察局海山分局、三重分局道路交通事故調查報告表、現場照片、診
    斷證明書等在卷可稽。按未經向公路監理機關申請登記、考驗及格後發給汽車駕
    駛執照，不得駕駛；又汽車行駛時，應注意車前狀況，並隨時採取必要之安全措
    施；又行經坡路應減速慢行，作隨時停車之準備；又汽車在雙向二車道行駛時，
    應在遵行車道內行駛，在劃有分向限制線之路段，不得駛入來車之車道內，道路
    交通安全規則第五十條第一項、第九十四條第三項、第九十三條第一項第三款、
    第九十七條第一款、第二款分別定有明文，被告於右揭時地駕駛車輛，應注意能
    注意而不注意上開規定，仍貿然駕車行駛，以致肇事，被告之行為自有過失。且
    本件被告對告訴人乙○○肇事部分，經送臺灣省臺北縣區車輛行車事故鑑定委員
    會鑑定結果，亦認被告駕駛自小客車逆向行駛為肇事原因，且肇事後逃逸有違規
    定，有該委員會九十一年四月十日北鑑字第九一○二二一號鑑定意見書在卷可稽
    ，益證被告此部分確有過失，被告之過失行為與告訴人之傷害間復具有相當因果
    關係。是本件事證明確，被告上開無照駕車過失肇事致人傷害而逃逸等犯行均堪
    認定，應予依法論科。
二、核被告丙○○上開所為，其無照駕車過失肇事致告訴人甲○○傷害而逃逸，係犯
    刑法第一百八十五條之四之肇事逃逸罪；而其後復無照駕車過失肇事致告訴人乙○○傷害且於肇事後逃逸，則又係犯同法第二百八十四條第一項前段之過失傷害
    罪、第一百八十五條之四之肇事逃逸罪。被告無駕駛執照駕車因而致告訴人乙○○受傷，其上開所犯對告訴人乙○○之過失傷害罪，依道路交通管理處罰條例第
    八十六條第一項規定，應加重其刑。又被告前曾於八十五年間因違反麻醉藥品管
    理條例案件，經臺灣臺北地方法院判處有期徒刑三月確定，於八十六年十月十七
    日縮刑期滿執行完畢，有卷附之臺灣高等法院檢察署刑案紀錄簡覆表可按，其受
    有期徒刑之執行完畢後，五年以內再犯有期徒刑以上之本見上開數罪，均為累犯
    ，應依法加重其刑。另被告所犯上開過失傷害、二次肇事逃逸等三罪間，犯意各
    別，行為互殊，所犯罪名不同，應予分論併罰。爰分別審酌被告所犯上開各罪過
    失程度之輕重、告訴人受害情節、肇事逃逸情節、犯罪後之態度及被告尚未與告
    訴人乙○○達成民事和解賠償等一切情狀，各量處如主文所示之刑，並定其應執
    行之刑。
乙、被告被訴對甲○○過失傷害犯行部分：
一、按告訴乃論之罪，告訴人於第一審辯論終結前得撤回其告訴，又告訴經撤回者，
    應諭知不受理之判決，刑事訴訟法第二百三十八條第一項、第三百零三條第三款
    定有明文。
二、本件此部分告訴人甲○○告訴被告丙○○右揭駕車肇事過失傷害犯行，起訴書認
    其此部分所為係犯刑法第二百八十四條第一項前段之過失傷害罪，依同法第二百
    八十七條前段之規定，須告訴乃論。然此部分業據告訴人甲○○撤回其告訴，有
    本院九十一年十二月十七日訊問筆錄在卷可按，爰另為不受理判決之諭知。
據上論斷，應依刑事訴訟法第二百九十九條第一項前段、第三百零三條第三款，刑法
第二百八十四條第一項前段、第一百八十五條之四、第四十七條、第五十一條第五款
，道路交通管理處罰條例第八十六條第一項，罰金罰鍰提高標準條例第一條前段，判
決如主文。
本案經檢察官馬中琍到庭執行職務
中      華      民      國    九十二    年      一      月     十五     日
                                    臺灣板橋地方法院交通法庭
                                        法  官  彭  全  曄
右正本證明與原本無異
如不服本判決應於送達後十日內向本院提出上訴狀
                                        書記官  梁  宜  庭
中      華      民      國    九十二    年      一      月     二十     日
附錄本案論罪科刑法條全文：
刑法第二百八十四條
因過失傷害人者，處六月以下有期徒刑、拘役或五百元以下罰金。致重傷者，處一年
以下有期徒刑、拘役或五百元下罰金。
從事業務之人，因業務上之過失傷害人者，處一年以下有期徒刑、拘役或一千元以下
罰金。致重傷者，處三年以下有期徒刑、拘役或二千元以下罰金。
刑法第一百八十五條之四：
駕駛動力交通工具肇事，致人死傷而逃逸者，處六月以上五年以下有期徒刑。


司法院資訊處製作；財團法人民間司法改革基金會備份。
